臺灣高等法院高雄分院刑事判決　　　　 94年度上重訴字第6號
上　訴　人
即　被　告　乙○○
選任辯護人　吳春生律師
上列上訴人因殺人等案件，不服臺灣屏東地方法院93年度重訴字
第14號中華民國94年3 月8 日第一審判決（起訴案號：臺灣屏東
地方法院檢察署93年度偵字第2788號），提起上訴，本院判決如
下：
     主  文
原判決關於連續殺人及定執行刑部分撤銷。
乙○○連續殺人，處無期徒刑，褫奪公權終身；扣案之類似藍波
刀壹把沒收。
其他上訴駁回。
上訴駁回部分，與第二項所處之刑，應執行無期徒刑，褫奪公權
終身，扣案之類似藍波刀壹把沒收。
     事  實
一、乙○○於民國93年5 月31日晚間6 時30分許，駕駛車號P4-
    2097號自用小客車（登記名義人為謝紋萍），至陳淑玲所經
    營、設於屏東縣東港鎮○○○路52號「凹凸小吃部」，並進
    入「第103 號」包廂內，由顏翠琴（藝名春天）、林佩瑾（
    藝名快樂）、吳月（藝名佳玲）、蔡淑玲（藝名草梅）等坐
    檯陪侍，共同飲酒取樂，席間，乙○○計飲用約4 瓶之紅葡
    萄酒，於同日晚間8 時30分至9 時許間，林佩瑾、吳月、蔡
    淑玲陸續轉檯離去後，包廂內僅餘顏翠琴、乙○○2 人，因
    顏翠琴向乙○○稱：「你老了」、「如果年紀像我弟弟一樣
    年輕就好了」等語，乙○○認係顏翠琴刻意污辱，心生不悅
    ，以三字經回罵，且基於傷害之犯意，動手毆打顏翠琴臉部
    、頭部等處（乙○○雖有飲酒，惟其精神狀態尚未達精神耗
    弱之程度，下同），致顏女受有臉額部撕裂傷2.5 公分×
    0.5 公分×0.5 公分、右側臉頰挫傷及血腫、右側臉下合部
    挫傷及血腫、左側大腿部挫傷及紅腫等傷害。顏翠琴受傷後
    ，旋即奔逃出外，由林佩瑾，及該小吃部服務生王興財共同
    開車送往鄰近之安泰醫院急診救治。乙○○則於稍後自行駕
    車離去，且於轉往輔英醫院探視其女後，又原車返抵凹凸小
    吃部，並自車內取出其所有之類似藍波刀（起訴書誤繕為匕
    首，惟蒞庭檢察官已於原審審理時聲明更正）1 把，將之插
    於背面腰際，徒步欲再進入該小吃部飲酒，該小吃部服務生
    甲○○見狀，即趨前攔稱：你已喝醉了，且還打人，小姐也
    不敢再坐你檯等語勸阻，詎乙○○竟基於殺人之概括犯意，
    以台語回稱：你說什曉等語，並同時自背後抽出前開刀子，
    猛刺甲○○腹部1 刀，甲○○遭襲，即出手推阻，並轉身閃
    避，惟仍為乙○○持刀再刺中左後腰1 刀，合計受有腹部穿
    刺傷（寬約4 公分、深約10公分，進入腹腔，傷及網膜及腸
    繫膜）、左後腰斜穿刺傷（寬約4 公分、深約8 公分，傷及
    肌肉，未入後腹腔）等傷害後，負傷倉惶逃入店內後方躲避
    。此際，乙○○則攜刀入內，向陳淑玲、吳月等追問顏翠琴
    下落之際，經其等告以可能係前往安泰或輔英醫院就醫後，
    因急欲前往刺殺顏翠琴洩憤，竟基於殺害顏翠琴之犯意，駕
    駛車號P4- 2097號自用小客車，前往安泰醫院。甲○○乃得
    以藉此由陳淑玲開車送往安泰醫院救治，約於同日晚間9 時
    34 分 許抵達該院急診室，王興財在場見狀，即趨前協助醫
    護人員，將甲○○送入該室重症區內救治，並囑林佩瑾將陳
    淑玲所駕駛之車輛開往該院停車場停放。乙○○於同時34分
    52秒許亦抵達該室後，即四處搜尋顏翠琴身影；顏翠琴因先
    前醫囑其需驗尿、縫合臉部等傷口，而暫離開該室觀察區，
    遂不知乙○○已殺傷甲○○，並攜刀至此尋伊，並正於該室
    與大廳交接處之門口查看，仍於同時35分40秒許，逕自經此
    由大廳進入急診室內，乙○○適回頭，乍見顏翠琴身影，即
    承前開概括犯意，於同時分42秒許，右手持刀猛刺顏翠琴左
    部1 刀，顏翠琴受創後，蹲或曲於地，惟乙○○仍接續踢
    打顏翠琴，使顏翠琴連同前揭傷害結果，合計受有右上臂外
    側瘀傷約5 ×3 公分、左前臂外側兩道平行瘀傷，長度分別
    為6公 分、3.5 公分、寬0.4 公分、間隔約2 公分，左手背
    和左側中指、無名指及小指背側有多處瘀傷、最大者未逾
    1.5 ×1 公分，左大腿外側瘀傷約6 ×5 公分，左膝內上端
    和下端均具淤傷大小約4 ×2 公分及3 ×1.5 五公分，前額
    裂傷長2.2 點公分、寬0.5 公分、深約0.4 公分，右眼眶及
    右顴部瘀傷約6.5 ×4 公分，右顴部擦傷約2.5 ×2 公分，
    右側口角瘀傷約3.5 ×2 公分，右側頂顳交界處頭皮下出血
    3 ×2.5 公分，左側顳肌肉血腫約5 ×4 公分，左協穿刺傷
    （距頭頂60公分及腹部正中線左側19公分處）長4 公分、寬
    2 公分、經皮下組織穿過左側第10肋間外側、復透過腹膜而
    後進入腹腔，傷及脾臟、胰臟和後腹腔軟組織及血管，形成
    腹腔內及後腹腔大出血，顏翠琴因此生命垂危，王興財恰於
    同時35分47秒許，自急診室重症區探頭而出，見悉前情，連
    忙上前搭救，王興財先由後猛抓住乙○○持刀之右手，防止
    乙○○進一步之攻擊，詎乙○○斯時殺意仍盛，用力甚猛，
    王興財幾經努力，猶未能成功，幸於同時35分54秒許，在場
    之另1 不詳姓名年籍男子，見狀亦隨後參與協助，2 人共同
    合力始順利制伏乙○○，並由王興財於同時36分1 秒許奪下
    該行兇所用之刀子後，轉交予護士放置於重症區大門左邊地
    下處。顏翠琴雖趁機匍匐爬行逃離，惜體力不支，倒臥於急
    診室入口，由在場旁觀民眾、護士合力抬上病床，於同日晚
    間9時43 分21秒送入急診室重症區，經醫師當場緊急開刀急
    救（手術中失血達9 千毫升）後，仍因左穿刺傷合併大量
    出血，延至隔日凌晨2 時10分許死亡。乙○○於刺殺顏翠琴
    後，仍未減其殺氣，不惟未對救助顏翠琴之行為予以協力，
    更於急診室內，四處遊走，不時叫囂、面露冷笑，並於同時
    37分10秒許、41分16秒許，先後進入急診室重症區內，向正
    接受救治之甲○○嗆稱：哼，我沒把你殺死算你好運，我要
    走了等語。此間，陳淑玲以其所有門號0000000000號行動電
    話向警報警求援，屏東縣警察局東港分局東港派出所警員朱
    育徵、鄭志斌於巡邏時接獲通報，訊速趕往安泰醫院急診室
    ，抵達後，經由在場民眾、王興財等明確指證係乙○○行兇
    ，而於同時42分50秒許，在該院1 樓大廳處當場逮獲乙○○
    ，並在急診室重症區大門左邊地下處起獲前述乙○○所有之
    類似藍波刀1 把。甲○○則經即時送醫診治，始幸免於死。
二、案經顏翠琴之父丙○○訴由屏東縣警察局東港分局報請，及
    甲○○訴請臺灣屏東地方法院檢察署檢察官偵查起訴。
     理  由
一、前揭事實，訊據被告乙○○於本院審理時除辯稱：我與顏翠
    琴原係男女朋友，因她疑我移情別戀，屢番質問，我受不了
    ，才會動手；且係因甲○○先以木棍攻擊我，我才氣不過，
    動手殺他；又我到醫院原想要探望顏翠琴傷勢，詎她竟向我
    吐口水、並以惡言相對，我才想殺死她，但我只刺她1 刀，
    醫生如果醫術夠，應該可以救活，卻未救活，應與我無關云
    云外，餘均坦承不諱。
二、經查：
  （一）程序部分：
        按「被告以外之人於審判外之言詞或書面陳述，除法律
        有規定者外，不得作為證據。」刑事訴訟法第159 條第
        1 項雖定有明文；惟按「被告以外之人於偵查中向檢察
        官所為之陳述，除顯有不可信之情況者外，得為證據。
        」、「被告以外之人於審判外之陳述，雖不符前4 條之
        規定，而經當事人於審判程序同意作為證據，法院審酌
        該言詞陳述或書面陳述作成時之情況，認為適當者，亦
        得為證據。當事人、代理人或辯護人於法院調查證據時
        ，知有第159 條第1 項不得為證據之情形，而未於言詞
        辯論終結前聲明異議者，視為有前項之同意。」同法第
        159 條之1 第2 項、第159 條之5 亦分別定有明文。查
        本件告訴人甲○○於偵訊中之指述內容，依卷證所示，
        其作成之狀態，並無違背甲○○個人意思而為陳述，或
        其他違法取供之情形，被告、辯護人對其此部分所述，
        於原審及本院審理時亦不爭執其證據能力，足認並無顯
        不可信之情況，依前述同法第159 條之1 第2 項規定，
        自有證據能力。又證人甲○○、吳月、王興財、林佩瑾
        、倪意娟、陳淑君於警訊中所為之證言，雖係審判外之
        陳述，然被告、辯護人於本院準備程序及審理時，均不
        爭執其證據能力，依前開同法第159 條之5 規定，亦有
        證據能力，均此先予敘明。
  （二）實體部分：
    １、關於傷害顏翠琴部分：
      、前揭傷害顏翠琴部分之事實，迭據被告於警偵訊原審
          及本院審理時供承不諱（見93年偵字第2788號（以下
          簡稱偵卷）第1 頁至第19頁、第61頁至第62頁、第
          113 頁，原審卷第9 頁、第55頁至第66頁、第237 頁
          至第277 頁、第318 頁至第319 頁、第336 頁至第
          357 頁），核與證人吳月於警訊中所述發覺顏翠琴受
          傷之經過（見偵卷第26頁至第28頁），及證人林佩瑾
          、王興財於警訊及原審第1 次審理期日時所稱發現顏
          翠琴受傷而予以協助就醫等經過情節相符（分別見偵
          卷第34頁至第35頁，本院卷第238 頁至第240 頁；偵
          卷第28頁至第33頁，原審卷第247 頁至第249 頁），
          復有安泰醫院93年12月17日93東安醫字第0622號函及
          檢送之顏翠琴病歷及受傷照片1 張附卷可佐（見原審
          卷第310 頁至第315 頁），足認被告此部分自白，確
          與事實相符，應可採信。
      、被告就如何起意毆打顏翠琴，雖以前情置辯，然查，
          被告此部分所稱，除其個人片面供述外，別無事證可
          稽，已非可信；且被告自警偵訊時起，乃至本院羈押
          訊問時，均一致供稱：係因顏翠琴以「你老了」、「
          如果年紀像我弟弟一樣年輕就好了」等語污辱我，我
          才動手等語（見偵卷第12頁、第61頁，原審卷第269
          頁），相互對照，被告上開辯解內容，並無較被告前
          開警偵訊及原審羈押訊問中所言，更有刻意隱瞞之必
          要；況前述被告於警偵訊及原審羈押訊問時所言，較
          案發時間為近，依常情，被告本較不易受他人影響，
          或衡量其他利害關係而為虛偽供述之理，是被告上開
          於警偵訊及羈押訊問時之供述，應符事實，當可採信
          ，被告嗣後改稱前詞，縱認實情，並非傷害人之正當
          理由，自無可取。
    ２、關於殺害甲○○部分：
      、被告如何於前開時、地，本於殺人之犯意，持扣案之
          類似藍波刀1 把，猛刺甲○○腹部、左後腰各1 刀，
          然甲○○因即時送醫而未生死亡結果等情節，業據被
          告於原審第2 次審理期日時坦承不諱（見原審卷第
          336 頁），已如前陳，核與證人甲○○於警偵訊（偵
          訊時係以告訴人身份應訊，下同）及原審第1 次審理
          期日時證述如何遭被告刺殺未遂等經過情節（見偵卷
          第107 頁至第108 頁、第122 頁至第125 頁，原審卷
          第241 頁至第244 頁）、證人吳月於警訊中證述如何
          發現甲○○受傷（見偵卷第27頁至第28頁）暨證人王
          興財、林佩瑾於原審第1 次審理期日時證述如何協助
          甲○○就醫等經過情節相符（見原審卷第239 頁至第
          240 頁、第248 頁至第249 頁），並有類似藍波刀1
          把扣案可稽；且甲○○確因此受有腹部穿刺傷（寬約
          4公分、深約10公分，進入腹腔，傷及網膜及腸繫膜
          ）、左後腰斜穿刺傷（寬約4 公分、深約8 公分，傷
          及肌肉，未入後腹腔）等傷害，於當晚經安泰醫院施
          以緊急手術，始幸免於難，亦經本院依職權函詢安泰
          醫院屬實，有該院93年10月8日93東安醫字第0491號
          函暨檢附之甲○○當日病歷影本、照片2 張等在卷可
          參（見原審卷第23頁至第30頁）；堪認被告上開不利
          於己之自白，確與事實相符，應可採信。被害人李啟
          忠之受傷既係因被告之行為所引起，二者間自有相當
          之因果關係。
      、再按刑法上殺人與傷害致人於死之區別，應以加害人
          有無殺意為斷，以戕害他人生命之故意，著手於刺殺
          之實行而未發生死亡之結果，為殺人未遂；倘無使人
          喪失生命之故意，僅在使其身體、健康受到傷害，則
          為傷害罪，二罪皆發生傷害之結果，祗其主觀犯意及
          身體傷害程度不同而已。被害人所受傷害之程度及部
          位，固不能據為認定有無殺人犯意之唯一標準，但被
          害人所受傷害之程度、部位，及加害人之下手情形如
          何，於審究犯意方面，仍不失為重要參考，最高法院
          20年非字第104 號判例、87年度台上字第4494號判決
          可資參考。又按殺人未遂與傷害之區別，應以實施加
          害時，有無殺意為斷，不能因與被害人無深仇大恨，
          即認無殺人之故意；被害人所受之傷害程度，雖不能
          據為認定有無殺意之唯一標準，但加害人之下手情形
          如何，於審究犯意方面，仍不失為重要參考資料；至
          其殺意之有無，雖不以兇器之種類及傷痕之多少等，
          為絕對之認定標準，但加害人下手之部位、用力之程
          度，仍非不可藉為判斷有無殺意之心證依據，最高法
          院74年度台上字第6585號、53年度台上字第1088號、
          87年度台上字第3123號、84年度台上字第3179號判決
          可資佐參。被告持以行兇之扣案類似藍波刀1 把，刀
          刃長15公分、寬2.5 公分，刀柄長11公分，刀面尖銳
          ，有該刀之全、近照片各1 張附警卷可證，持以刺向
          人體甚為脆弱、且為人體主要內臟器官所在之腹部、
          後腰部，客觀上足以發生死亡之結果，為一般人所能
          預見。而依被害人甲○○所受傷情觀之，其遭被告持
          類似藍波刀攻擊，受刺傷部位散布在腹部、後腰部等
          2 處，其中腹部穿刺傷寬4 約公分、深約10公分，進
          入腹腔，傷及網膜及腸繫膜、左後腰斜穿刺傷寬約4
          公分、深約8 公分，傷及肌肉，未入後腹腔，雖未因
          而使被害人甲○○死亡，然足認被告持上開類似藍波
          刀刺向被害人甲○○腹部、後腰部力量之鉅、用力之
          猛，被告欲致被害人甲○○於死地之決意，昭然若揭
          ，故被告供稱其有殺害甲○○之意等語，應屬事實，
          而可採信。再者，被告於被害人甲○○因傷送醫急診
          ，並正接受醫護人員緊急救治時，仍向其嗆稱：我沒
          把你殺死算你好運等語，　亦經證人即安泰醫院護士
          倪意娟於警訊中證述綦詳（見偵卷第39頁至第43頁）
          ，益徵被告自始即有殺害甲○○之意。況被告所用之
          兇刀，若非早先於殺害顏翠琴時，即為王興財等人所
          奪下、並予以適當藏置，難謂於其殺意正盛之際，不
          致持之續以追殺甲○○，而僅能以前揭言詞逞其意念
          ！是選任辯護人為被告利益辯稱：被告與甲○○素無
          恩怨、亦無重大利害關係，應無殺害甲○○之意等語
          ，除悖於被告之自白外，亦與事理不相吻合，尚不能
          採為有利被告之論斷。
      、復按刑法上之正當防衛以遇有現在不法之侵害為前提
          ，如不法侵害尚未發生，即無防衛之可言，最高法院
          27年上字第2879號著有判例可資參照。本件被告雖辯
          稱係受甲○○持木棍攻擊，始持刀反擊云云，然質之
          證人甲○○於警偵訊迄本院審理期日時，始終堅決予
          以否認（見偵卷第107 頁至第108 頁、第124 頁，原
          審卷第241 頁），且被告體型中等，甲○○體型巨大
          ，2 人相異甚殊，為本院審理時所親見得悉，無庸舉
          證，果甲○○確曾持木棍攻擊被告，被告必受有相當
          傷勢，惟被告於警偵訊中均稱：身上並無傷勢等語（
          見偵卷第14頁、第62頁）；又其經警當場逮捕後，即
          由警方解送檢察官複訊後，由檢察官於隔日向原審聲
          請裁定羈押獲准，並於同日解送臺灣屏東看受所，此
          有押票回證附本院93年度聲羈字第96號卷可參，而被
          告於入所時，經該所身體檢查結果，除被告個人自述
          有心肌梗塞之舊疾外，被告於身體外部等處均無任何
          傷勢，亦有臺灣屏東看守所新收收容人內外傷記錄表
          影本1 紙在卷可按（見原審卷第227 頁），足見被告
          上開所稱，除無任何事證可佐外，亦與通常事理不相
          一致，是被告辯稱：係為抵擋甲○○之攻擊，才反擊
          云云，應非事實，自不可信。故甲○○既無不法侵害
          被告之情事，被告自不能就此主張正當防衛，其此部
          分所辯，亦不能為其有利之認定。
    ３、關於殺害顏翠琴部分：
      、被告如何於刺殺甲○○後，因吳月、陳淑玲等之告知
          ，而汲汲於酒後駕車趕往安泰醫院急診室內，尋找顏
          翠琴行蹤；顏翠琴又如何因醫囑驗尿、縫合臉部等傷
          口，而暫離開該室觀察區，乃不知乙○○已殺傷李啟
          忠，並攜刀至此尋伊，並正於該室與大廳交接處之門
          口查看，仍逕自經此由大廳進入急診室內，適為被告
          所見，乃遭被告基於殺人之意，以右手持刀猛刺其左
          部1 刀，並於其受創、蹲或曲於地後，又接續予以
          踢打，使其連同先前遭被告毆打成傷之部分，合計受
          有如事實欄所示之傷害，縱經王興財等及時出面救援
          ，及醫護人員當場予以緊急開刀救助，仍回天乏術等
          經過情節，已據被告於本院審理時坦承不諱，如前所
          述，核與證人王興財於警訊及原審第1 次審理期日時
          所述情節相符（見偵卷第28頁至第33頁，本院卷第
          248 頁至第249 頁），復有上開被告持以行兇所用之
          類似藍波刀1 把扣案可證，且被告上開行兇經過，亦
          經原審依職權勘驗安泰醫院急診室監視器所錄影像屬
          實，有前述原審勘驗筆錄，及監視器錄像翻拍照片共
          119 張附原審卷可憑（見原審卷第62頁至第66頁、第
          68頁至第186 頁），可見被告上開自白確符事實，應
          可取信。
      、另腹、部等均為人體之要害，如以質地堅硬、刀面
          尖銳之刀具朝人之腹、部刺殺均足以致人於死，被
          告持扣案之類似藍波刀朝被害人顏翠琴左部刺殺，
          其有殺人之犯意，應堪認定。且被告於行兇之際，經
          被害人顏翠琴逃脫後，猶無罷手之意，若非經證人王
          興財及另1 不詳年籍成年男子共同合力，尚不能奪下
          其所持之上揭刀具，已如前述，足見被告刺殺被害人
          顏翠琴之際用力甚猛，殺意甚堅，顯有致被害人顏翠
          琴於死地之殺人決意，至為明確，益見被告前述自白
          之真實性。
      、又被害人顏翠琴遭被告刺殺，受有如上述之傷害，雖
          經當場施以急救，仍因左穿刺傷合併大量出血（手
          術中失血9 千毫升），延至93年6 月1 日凌晨2 時10
          分許不治身亡之事實，亦經台灣屏東地方法院檢察署
          檢察官督同法醫師相驗及解剖屬實，有勘驗筆錄、驗
          斷書、相驗屍體證明書、解剖照片附卷可稽（見93年
          相字第346 號第22頁至第30頁，偵卷第78頁至第90頁
          ）。經將解剖所取得被害人顏翠琴之器官等送請法務
          部法醫研究所鑑定結果，亦認被害人顏翠琴係因左
          穿刺傷合併大量出血死亡，死亡方式為他殺等情，有
          該所93年7 月9 日法醫理字第0930002101號函暨所附
          （93）法醫所醫鑑字第0831號鑑定書在卷足憑（見偵
          卷第95頁至第100 頁），可見被害人顏翠琴之死亡確
          係因被告之行為所引起，二者間有相當之因果關係，
          是被告所辯顏翠琴之行為與其所為刺殺行為無關云云
          ，無非推諉，無足取信。
      、再者，被告於當日晚間9時35分40秒許，發現被害人
          顏翠琴行蹤後，即於同時分42秒許，迅速持刀趨前刺
          殺之，期間，顏翠琴未向被告吐口水、或為任何辱罵
          之動作，並據原審依職權勘驗現場監視器錄像畫面屬
          實，有前述之勘驗筆錄、照片可證，被告、辯護人復
          對上開勘驗結果，不予爭執真實性，應可認定，是被
          告所辯：係因顏翠琴向我吐口水、惡言相向，才起意
          殺人云云，顯與事實不一，要係卸責之詞，不可取信
          。
    ４、綜上所述，本案事證明確，被告犯行洵堪認定。
三、核被告毆打顏翠琴成傷，所為係犯刑法第277 條第1 項傷害
    罪；被告已著手殺害甲○○行為之實施，惟甲○○未生死亡
    之結果部分之所為，係犯刑法第271 條第2 項、第1 項殺人
    未遂罪（起訴書原認係犯刑法第277 條第1 項傷害罪，惟原
    審蒞庭檢察官於原審審理時，當庭聲明變更起訴法條為刑法
    第271 條第2 項、第1 項殺人未遂罪；又上開變更後之罪名
    ，亦經原審於審理時告知被告、辯護人，並予其等詰問相關
    證人及辯論之機會，有審判筆錄可稽，自無礙被告防禦權之
    行使）。被告為殺害顏翠琴，駕車前往安泰醫院，持刀刺殺
    顏翠琴得逞，核其所為則係犯同法第271 條第1 項殺人罪。
    被告先後2 次殺人行為間，時間緊接，所犯係犯罪基本構成
    要件相同之罪名，應係基於概括犯意反覆為之，為連續犯，
    應從一重處斷，並除法定本刑為死刑及無期徒刑之部分外，
    加重其刑。被告所犯傷害罪與連續殺人罪間，犯意個別，行
    為互異，應分論併罰。
四、原審就被告所犯傷害罪，依刑法第277 條第1 項、罰金罰鍰
    提高標準條例第1 條前段（原審漏引），並審酌被告僅因飲
    酒言語之不中聽等細故，即暴力毆人，被害人受傷並非輕微
    等一切情狀，量處有期徒刑5 月，其認事用法，核無不合，
    量刑亦稱允洽，被告上訴意旨，未陳明不服理由，徒指摘原
    判決此部分不當，為無理由，應予駁回。
五、原審就被告所犯連續殺人罪，併依職權以牽連犯論究被告犯
    刑法第185條之3公共危險罪，雖非無見，但查被告是否因服
    用酒類致不能安全駕駛汽車，應依當時明確之事實認定；按
    警察於當時對被告所為之酒精濃度呼氣測試，雖達每公升0.
    60毫克，但被告於當時還很得意對甲○○揚言嗆聲「我沒把
    你殺死，算你好運」；而被告精神正常，仍須勞動王興財與
    另一名不詳男子合力始能將被告之兇刀奪下，且被告殺人後
    ，又能明確打電話通知其弟及其子，此經其弟陳文涼於本院
    供明，由上述情況明顯可知被告酒後，其精神狀態與常人無
    異，其酒精濃度之呼氣測試數值每公升 0.6毫克，並不能做
    為不能安全駕駛汽車之證據，原審併論被告犯此公共危險罪
    ，自有未洽；被告上訴意旨雖以遭被害人口語侮辱，平日又
    為被害人花費不少金錢，原審量處無期徒刑，實感過重云云
    ；但查被告既與被害人有相當交情，既毆打於先，已可消心
    頭之氣，又牽連刺殺無辜之甲○○，亦應後悔而知罷手，其
    竟追殺至醫院再下毒手，心狠如此，實非常人所能理解，原
    審量處無期徒刑，並無過重，被告上訴雖無理由，惟原判決
    此部分既有可議，自應予以撤銷改判。爰審酌上情及被告犯
    罪後，雖一再口稱願與甲○○、及顏女家屬和解，惟始終未
    見有所動作，甚且於原審審理時更直稱不願委託家人出面和
    解等語，有原審審理筆錄可證，益徵其犯後毫無悔意，態度
    惡劣；惟念其犯罪後坦承部分犯行，且於殺害顏女後，並未
    逃脫，另經警逮獲後，亦主動表明願受法律制裁等語，有警
    訊筆錄在卷可稽，顯見其並非泯無天良之輩，尚無量處極刑
    之必要，暨其係因受顏女譏諷而衍生殺機、及公訴人求處有
    期徒刑12年等一切情狀，仍量處無期徒刑，並宣告禠奪公權
    終身，原審所定執行刑已失所依據，併應撤銷，另由本院定
    執行刑如主文末項所示。至被告雖於行為後，即為警員朱育
    徵、鄭志斌在安泰醫院內逮獲，並於警訊中坦承連續殺人部
    分之犯行，然其遭警逮捕前，警員朱育徵、鄭志斌早已據現
    場民眾、王興財等人之指證，得知其連續殺人事實，業據證
    人朱育徵、鄭志斌、王興財於原審審理時到庭證述甚詳，互
    核一致，應可採信，是被告雖犯後於警訊時即坦承殺人一情
    ，惟既在有偵查犯罪權限之人知悉犯罪事實及犯人之後，核
    與自首之要件不符，附此敘明。扣案之類似藍波刀一把，係
    被告所有，並供其連續殺人所用，業據被告陳明在卷，應依
    刑法第38條第1項第2款規定，予以宣告沒收。
據上論結，應依刑事訴訟法第369條第1項前段、第364條、第299
第1項前段、第368條、刑法第56條、第271條第1項、第38條第 1
項第2款、第37條第1項、第51條第4款，判決如主文。
本案經檢察官周章欽到庭執行職務。
中　　華　　民　　國　　94　　年　　7 　　月　　26　　日
                  刑事第一庭    審判長法  官  郭雅美
                                      法  官  莊崑山
                                      法  官  江泰章
以上正本證明與原本無異。
傷害罪不得上訴。
殺人罪依職權送上訴。以上正本證明與原本無異。
中　　華　　民　　國　　94　　年　　7 　　月　　27　　日
　　　　　　　　　　　　　　　　　　　書記官  陳金卿
                                                    F Q
